【裁判字號】    92,交訴,72
【裁判日期】    921016
【裁判案由】    公共危險等
【裁判全文】
臺灣新竹地方法院刑事判決                          九十二年度交訴字第七二號
    公  訴  人  臺灣新竹地方法院檢察署檢察官
    被      告  甲○○
右列被告因公共危險等案件，經檢察官提起公訴（九十二年度偵字第一九八一號），
本院依簡式審判程序判決如左：
    主  文
甲○○服用酒類，不能安全駕駛動力交通工具而駕駛，累犯，處有期徒刑月；又駕
駛動力交通工具肇事，致人死亡而逃逸，累犯，處有期徒刑柒月；又因過失致人於死
，累犯，處有期徒刑玖月。應執行有期徒刑壹年月。
    事  實
一、甲○○前於民國九十年間因過失傷害案件，經本院以九十一年度交易字第四七號
    判處有期徒刑三月確定，甫於九十一年十二月五日執行完畢。
二、甲○○明知飲酒後駕駛車輛將導致其注意力降低，反應能力趨緩，在此時仍駕駛
    車輛行駛於道路上，隨時有危及他人行車安全，致生公共危險，且道路交通管理
    處罰條例定有於飲酒後呼氣之酒精濃度達每公升零點二五毫克時即不得駕車之規
    定，竟於九十二年一月五日上午十時許起，在新竹縣芎林鄉之五華小吃與友人共
    同飲用高梁酒計四個小時許，並於酒後（未達心神喪失或精神耗弱之程度），已
    達不能安全駕駛動力交通工具之狀況下，猶於同日下午二時許駕駛車號五Ｐ─五
    七九九號自小客車在道路上行駛。於同日下午二時四十分許，其駕駛前開車輛沿
    新竹縣橫山鄉○○村○○街往橫山方向行駛時，本應注意行車速度應依標誌規定
    及在劃有分向限制線之雙向二車道行駛時，不得駛入來車之車道內，以及汽車駕
    駛人飲酒後其吐氣所含酒精成分超過每公升零點二五毫克以上者，不得駕車之規
    定，且依當時天候晴、日間自然光線、路面無障礙物、無缺陷、視距良好，並無
    不能注意之情形，竟疏於注意前開規定，以超過當地時速四十公里之限速下，即
    以時速六、七十公里之速度，快速行經新竹縣橫山鄉○○村○○鄰○○街○段攀
    龍吊橋前之彎道（即竹一二０線公路二十四點九公里處），並因失控超越雙黃線
    駛至對向車道，適與同沿新竹縣橫山鄉○○村○○街往內灣方向騎乘車號ＹＡＺ
    ─０六三號重型機車之林乃淦發生正面碰撞，致林乃淦人車倒地，受有頭部及胸
    部鈍力損傷，經送往新竹縣竹東榮民醫院急救後，仍於同年月七日上午十一時三
    十分許，因傷重不治死亡。詎甲○○肇事後，竟未立即停車採取救護或其他必要
    措施，不顧受傷之林乃淦，駕車逃逸，適經民眾目擊現場並記下肇事車輛之車號
    ，且告知前往現場處理之員警，始於九十二年一月五日下午五時十九分許，在新
    竹縣竹東榮民醫院對甲○○測試飲酒後吐氣所含酒精成份，發現其吐氣所含酒精
    成份每公升已達零點六三毫克，而查知上情。
二、案經林乃淦之妻即戴春蓮告訴及新竹縣警察局橫山分局報請台灣新竹地方法院檢
    察署檢察官相驗後偵查起訴。
    理  由
一、訊據被告甲○○對於其於上開時、地酒後駕駛車號五Ｐ─五七九九號自小客車，
    與被害人林乃淦所騎乘之車號ＹＡＺ─０六三號重型機車發生碰撞，致其受有頭
    部及胸部鈍力損傷等傷害，且於肇事後，未立即停車採取救護或其他必要措施，
    反駕車逃逸之事實，迭於警、偵訊及本院審理時坦承不諱（參九十二年度相字第
    二二號相驗卷第三頁、第四頁、第五頁、第六頁第二十五頁及本院九十二年九月
    二十四日之審判筆錄）。而被告於九十二年一月十五日下午五時十九分許，為警
    測試之吐氣所含酒精成份為零點六三毫克乙節，有酒精測試單一紙及刑法第一百
    八十五條之三案件測試觀察紀錄表足憑（見相驗卷第七頁、第八頁）足憑。依照
    交通部運輸研究所七十九年八月對駕駛人行為之研究（酒醉駕車對駕駛行為之分
    析研究）指出：吐氣每公升酒精含量零點二五ＭＧ等於血液液中酒精濃度（
    Blood Alcohol Concentration簡稱ＢＡＣ）百分之０‧０五（亦即每100ml血液
    中含50mg酒精），而１、ＢＡＣ到達百分之０‧０三至０．０五時，對駕駛能力
    之影響為：多數駕駛人心境逐漸虛幻不定、視覺與反應靈敏性減弱、對速度及距
    離的判斷力差。對心理行為之影響為：觀察力逐漸欠缺、心情漸趨輕鬆、自信心
    增加、多話、精神狀態處於陶醉感。２、ＢＡＣ到達百分之０．０五至百分之０
    ‧０八時，對駕駛能力之影響為：反應遲鈍、駕駛能力受損、遲而不決或決而不
    行。對心理行為之影響為：情緒鬆弛、感情與行為趨向誇張、肌肉不協調、精神
    處於興奮狀態。３、ＢＡＣ到達百分之０．０八至百分之０‧一五時，對駕駛能
    力之影響為：判斷力嚴重受到影響、體能與精神協調受損、駕駛之體能困難增加
    。對心理行為之影響為：產生情緒異常現象、步伐不平穩、言語不清、反應惡劣
    、記憶及判斷力受損、精神處於錯亂狀態。４、超過百分之０‧五，對駕駛人能
    力之影響為：無法開車。對心理行為之影響為：爛醉如泥、失去知覺可能致死、
    精神處於昏睡狀態。飲酒後吐氣０‧五五ＭＧ／Ｌ相當於ＢＡＣ百分之０‧一一
    。參酌被告因飲酒後未能注意車前狀況，致撞擊被害人所騎乘之機車，足見被告
    當時之判斷力、精神協調、駕駛體能及精神狀態已明顯達到不能安全駕駛動力交
    通工具而駕駛之程度，此並有記載本件事故發生情形之道路交通事故調查報告表
    一紙及車禍現場照片十四張附卷可佐（參上開相驗卷第八頁、第十三頁至第十六
    頁），是被告過失致死及肇事後逃逸等犯行，足堪認定。另按汽車行駛時，駕駛
    人本應注意行車速度應依標誌規定及在劃有分向限制線之雙向二車道行駛時，不
    得駛入來車之車道內，且汽車駕駛人於飲酒後其吐氣所含酒精成分超過每公升０
    ．二五毫克以上者，不得駕車，道路交通安全規則第九十三條第一項、第九十七
    條第二款及第一百十四條第二款分別定有明文，本案被告駕駛汽車自應注意上述
    上述道路交通安全規定，且當時之天候晴、日間自然光線、路面無缺陷、無障礙
    物、視距良好，有道路交通事故調查表各欄項目明細內容可查，被告當時並無不
    能注意之情事，竟疏未注意車前狀況，貿然於酒後行駛，以致肇事，則其對於本
    件肇事顯有過失甚明。而被害人因本件車禍受有頭部及胸部鈍力損傷，經送醫急
    救後，仍因上開傷害，不治死亡，亦經台灣新竹地方法院檢察署檢察官督同檢驗
    員相驗屬實，製有勘驗筆錄、相驗屍體證明書及驗斷書（參相驗卷第二七頁及第
    二八頁）在卷可稽。是被告之過失行為與被害人林乃淦之死亡結果間，有相當因
    果關係。末被告於案發前，雖有喝酒，惟酒後意識仍清楚，業據被告自承在卷，
    足見被告行為時未達心神喪失或精神耗弱程度，容無疑義。況藉飲酒自陷於精神
    障礙狀態為犯行，亦不得減免任何罪責。綜上，本案事證明確，被告過失致人於
    死、肇事逃逸及不能安全駕駛動力交通工具等犯行均堪認定，應予依法論科。
二、核被告甲○○於飲酒後已達不能安全駕駛之狀態，猶駕駛汽車，係犯刑法第一百
    八十五條之三之服用酒類，不能安全駕駛動力交通工具而駕駛罪；又其因過失致
    被害人死亡，係犯刑法第二百七十六條第一項之過失致死罪。被告係酒醉駕車因
    而致人死亡，就其所犯過失致死罪部分，應依道路交通管理處罰條例第八十六條
    第一項之規定，加重其刑。至其肇事後逃逸，係犯刑法第一百八十五條之四之肇
    事逃逸罪。被告所犯前開三罪，主觀上之可歸責事由係屬各別，且係先後起意為
    之，又二為故意犯，一為過失犯，構成要件又不相同，自應分論併罰。又被告前
    於九十年間因過失傷害案件，經本院以九十一年度交易字第四七號判處有期徒刑
    三月確定，甫於九十一年十二月五日執行完畢，此有台灣高等法院被告全國前案
    紀錄表在卷可查，其受有期徒刑之執行完畢，五年內再犯有期徒刑以上之本罪，
    均為累犯，依法應加重其刑。爰審酌被告素行不佳、酒後駕車嚴重影響人、車安
    全、本件車禍之過失程度、所生危害及犯後坦認犯行等一切情狀，分別量處如主
    文所示之刑，並依刑法第五十一條第五款規定合併定其應執行之刑，以資儆懲。
據上論斷，應依刑事訴訟法第二百七十三條之一第一項、第二百九十九條第一項前段
，道路交通處罰條例第八十六條第一項，刑法第一百八十五條之三、第一百八十五條
之四、第二百七十六第一項、第四十七條、第五十一條第五款，罰金罰鍰提高標準條
例第一條前段，判決如主文。
本案經檢察官林奕到庭執行職務。
中      華      民      國      九十二    年    十      月    十六      日
                                臺灣新竹地方法院交通法庭
                                            法  官    彭  淑  苑
右正本證明與原本無異。
如不服本判決，應於判決送達後十日內向本院提出上訴狀( 應附繕本 )，上訴於
臺灣高等法院。
                                            書記官    饒  興  蘭
中      華      民      國      九十二    年    十      月    十六      日
附錄：本案論罪科刑法條全文
中華民國刑法第一百八十五條之三
服用毒品、麻醉藥品、酒類或其他相類之物，不能安全駕駛動力交通工具而駕駛者，
處一年以下有期徒刑、拘役或三萬元以下罰金。
中華民國刑法第一百八十五條之四
駕駛動力交通工具肇事，致人死傷而逃逸者，處六月以上五年以下有期徒刑。
中華民國刑法第二百七十六條(過失致死罪)
因過失致人於死者，處二年以下有期徒刑、拘役或二千元以下罰金。


司法院資訊處製作；財團法人民間司法改革基金會備份。
